【裁判字號】    89,訴,708
【裁判日期】    890929
【裁判案由】    搶奪
【裁判全文】
臺灣高雄地方法院刑事判決                          八十九年度訴字第七八號
    公  訴  人  臺灣高雄地方法院檢察署檢察官
    被      告  丙○○
    選任辯護人  柳聰賢
    被      告  乙○○
右列被告因搶奪案件，經檢察官提起公訴（八十九年度偵字第五一七六號），本院判
決如左：
    主  文
丙○○、乙○○共同意圖為自己不法之所有，而搶奪他人之動產，各處有期徒刑捌月
。
    事  實
一、丙○○與乙○○係同學關係，於民國八十九年二月二十五日中午，在高雄市○○
    路郵局繳完匯款後，由乙○○騎乘丙○○母親錢玉英所有車牌號碼ＸＫＦ─二三
    八號重型機車附載丙○○，沿高雄市○○街右轉明德街由西往東方向行駛，於同
    日中午十二時十分許，途經明德街七十七號前，丙○○見甲○○左手拿著皮包與
    友人行走在道路白色邊線與路邊停車格間，向乙○○提議搶奪甲○○皮包，二人
    遂共同基於意圖為自己不法所有之犯意聯絡，乙○○依丙○○之指示，將原行駛
    在白色邊線內車道之機車騎靠近甲○○，再由丙○○下手搶奪甲○○之皮包（內
    有新台幣約一百元硬幣、行動電話手機電池二顆、記事簿一本、計算機一台），
    得手後，乙○○即加速左轉逃逸，後因路人記下車牌號碼，經警循線於同日下午
    四時許，在高雄市苓雅區國際工商前為警查獲。
二、案經高雄市政府警察局苓雅分局移送臺灣高雄地方法院檢察署檢察官偵查起訴。
    理  由
一、右揭事實，業據被告丙○○於警偵訊、本院審理時自白不諱，核與被害人甲○○
    指述情節相符，足認其自白可信。另訊據被告甲○○固不否認於前揭時地，騎乘
    機車附載丙○○於右揭時地行至前開地點，惟矢口否認有搶奪犯行，辯稱：伊不
    知道丙○○要搶路人皮包云云。惟查：
  (一)證人即被害人甲○○就遭搶奪之情形，於本院調查時結證稱：「（問當時情形？
    ）我與朋友並肩走，我走在外側，被告撞我的手臂後，就將我手上的皮包搶走。
    （問皮包內有何物？）零錢、記事簿、二顆電池、計算機及一百多元之銅板。（
    問被告騎到你身旁時是否知道？因他們是從我後方來搶，我感覺被碰一下，皮包
    就被搶，我當時就大聲罵了一句髒話，當時旁邊有二名路人，我向他說被搶了。
    （問當時有無喊搶劫？）沒有。（問歹徒搶完車速為何？）他們搶完後，因前有
    路口，就快速左轉。（問該馬路是否很寬？）有二線汽車道，人車不多。」等語
    ，於本院審理時又結證稱：「（問被搶金額多少？）一些硬幣，一百元左右，沒
    有紙鈔，後來在警局領回九十元硬幣，五十元一枚，十元四枚。（問被告他們機
    車有無靠近你？）當時我皮包提在左手，突然手臂被撞一下就被搶，他們搶完後
    就馬上左轉，左轉前距路口約十公尺，他們搶完後就加速離去。（問該路是否為
    雙線道？）是雙線道，比一台汽車還寬一點，當時人車不會很多，對向沒有車，
    只有一個人在路邊講電話。」等語（見本院八十九年九月十一日審理筆錄），則
    參酌其二次證述，均證稱被告乙○○搶完後，即加速左轉離去，且於本院審理時
    ，證人甲○○亦表示願意原諒被告（見八十九年六月十五日訊問筆錄），足認證
    人甲○○未特別為有利於被告乙○○之證述，顯見其前開被告乙○○於搶奪後加
    速左轉逃離之證述應屬可信。
  (二)按共同正犯間，非僅就其自己實施之行為負其責任，並在犯意聯絡之範圍內，對
    於他共同正犯所實施之行為，亦應共同負責，最高法院三十二年上字第一九０五
    號判例可資參照。本件搶案發生之時間為中午十二時十分之用餐時間，道路上車
    輛、行人不多，對向車道並無來車，業據證人甲○○及被告乙○○供陳在卷（見
    八十九年五月十一日訊問筆錄），且明德街為兩線車道，路邊劃有停車格，於路
    面邊線與停車格線中尚有行人可行走寬度，此有被告庭提之照片一紙在卷可稽，
    及證人甲○○當時既係與友人走在明德路白色邊線與停車格間，而非走該車道內
    ，倘非被告乙○○騎乘機車加以配合行駛速度、方向、角度及位置，被告丙○○
    豈能輕易自機車後座著手搶奪證人甲○○之皮包？又何須在丙○○搶奪後加速左
    轉駛離現場？況被告丙○○於偵訊中供稱：「（問陳某何時得知你要搶？）搶之
    前，我有告訴他。因我看到被害人手拿皮包搖，我告訴他，我們過去搶他的皮包
    。」等語（見偵訊筆錄第時頁背面），足認被告乙○○於搶奪前，即與被告丙○○有搶奪證人甲○○之犯意聯絡，並將機車騎近證人，由被告丙○○動手行搶，
    彰彰甚明。從而揆諸前揭判例意旨，自不得因係由被告丙○○行搶，而卸其刑責
    。雖被告丙○○辯稱：行搶前未告知乙○○，偵查中係因檢察官稱，若說不知道
    乙○○事先已知要行搶，會害乙○○不能交保，才說行搶前已告知乙○○云云；
    惟經本院當庭勘驗偵訊錄音帶，檢察官於偵訊中並未有何恐嚇、威脅或利誘被告
    丙○○為不利被告乙○○供述之言詞，顯見被告丙○○前開所辯，要係脫免被告
    乙○○刑責之迴護之詞，與事實不符，不足採信。
  (三)至選任辯護人所辯：被告丙○○於搶奪後，並未拿取任何財物即將搶奪之皮包丟
    棄，顯係惡作劇並無不法所有之意圖，且警方所製作之贓物領據表上所載之「新
    台幣、硬幣、新台幣九十元（於被告身上查獲）」，其中「硬幣、（於被告身上
    查獲）」字句，非電腦打字字體，而係警方事後加註，該款應非係在被告丙○○
    身上查獲，而是警方故陷被告丙○○於罪云云；然查，證人甲○○被搶之皮包內
    ，確有新台幣約一百元之硬幣、行動電話電池二顆，此迭據證人於警偵訊及本院
    審理中指述綦詳，並有載有甲○○簽名領回新台幣九十元（於被告身上查獲）、
    及行動電話電池、記事簿、計算機（由路人拾回警方交由被害人）之贓物認領保
    管收據一紙在卷可稽，且被告丙○○事前已與被告乙○○共謀搶奪皮包，已如前
    述，是被告丙○○雖將該搶得之皮包丟棄於路旁，然此係事後之處分行為，不得
    遽此即謂無不法所有之意圖；況警方於前開贓物認領保管收據之記載，除「硬幣
    、（於被告身上查獲）」外，另「行動電話電池、記事簿、計算機（由路人拾回
    警方交由被害人）」字句，亦係由警方加註，而非電腦打字字體，不得遽此而謂
    警方所載為不實，是辯護人所辯，與事實不符，不足為有利被告之認定。本案事
    證已臻明確，被告二人犯行均堪認定。
二、核被告二人所為，均係犯刑法第三百二十五條第一項搶奪罪。其二人有犯意聯絡
    及行為分擔，為共同正犯。爰審酌被告二人均值年輕力壯之年，且身體健全，竟
    不思正道，循合法途徑，獲取財物，而圖不勞而獲，趁被害人疏未防備之際，於
    光天化日之下，公然在街道上出手搶奪被害人財物，目無法紀，危害社會治安甚
    鉅，依其作案之方法及對被害人造成損害之程度，本不宜寬貸，惟念被告丙○○
    犯後坦承犯行，且被告二人已取得被害人原諒，及前均未曾受有期徒刑以上刑之
    宣告，此有卷附臺灣高等法院被告全國前案紀錄表、臺灣高雄地方法院檢察署刑
    案資料查註紀錄表可憑，分別量處如主文所示之刑，以資懲儆。
據上論斷，應依刑事訴訟法第二百九十九條第一項前段，刑法第二十八條、第三百二
十五條第一項，判決如主文。
中      華      民      國    八十九    年      九      月    二十九    日
                                    臺灣高雄地方法院刑事第四庭
                                        審判長法  官  李  嘉  興
                                              法  官  王  俊  隆
                                              法  官  廖  純  卿
右正本證明與原本無異。
如不服本判決，應於判決送達後十日內，向本院提出上訴狀。
                                              書記官  林  孝  聰
中    華    民    國      八十九      年      九      月      二十九    日
附錄法條：
刑法第三百二十五條第一項。
意圖為自己或第三人不法之所有，而搶奪他人之動產者，處六月以上五年以下有期徒
刑。


司法院資訊處製作；財團法人民間司法改革基金會備份。
